【裁判字號】    98,訴,2964
【裁判日期】    981005
【裁判案由】    廢棄物清理法
【裁判全文】
臺灣板橋地方法院刑事判決              98年度訴字第2964號
公  訴  人  臺灣板橋地方法院檢察署檢察官
被      告  甲○○
上列被告因違反廢棄物清理法案件，經檢察官提起公訴（98年度
撤緩偵字第190號），本院依簡式審判程序判決如下：
    主  文
甲○○未依廢棄物清理法第四十一條第一項規定領有廢棄物清除
、處理許可文件，從事廢棄物清除、處理，處有期徒刑壹年貳月
。
    事  實
一、甲○○明知從事廢棄物清除、處理業務者，除有廢棄物清理
    法第41條第1 項但書之情形外，應向直轄市、縣（市）主管
    機關或中央主管機關委託之機關申請核發公民營廢棄物清除
    處理機構許可文件後，始得受託清除、處理廢棄物業務。詎
    竟未依規定領有廢棄物清除、處理許可文件，即基於從事廢
    棄物清除、處理之犯意，自民國97年1 月間某日起，受真實
    姓名年籍不詳之成年人委託，以1 臺車新臺幣（下同）3000
    元之代價，至不詳工地載運土、石、瀝青塊、水泥塊等營建
    混合物廢棄物後，將上開廢棄物傾倒在其先前向不知情之許
    澄波（另經檢察官為不起訴處分）所承租坐落在臺北縣鶯歌
    鎮○○○段881 號地號之土地上，堆置總面積約271.68平方
    公尺，以此方式從事廢棄物之清除、處理。嗣於同年6 月27
    日10時30分許，甲○○於前揭承租之土地以挖土機從事廢棄
    物之清除、處理時，為警當場查獲，並扣得挖土機1 臺。
二、案經臺北縣政府警察局三峽分局報告臺灣板橋地方法院檢察
    署檢察官偵查起訴。
    理  由
一、本院於準備程序進行中，被告甲○○就被訴事實為有罪之陳
    述，經告知被告簡式審判程序之旨，並聽取公訴人及被告之
    意見後，裁定進行簡式審判程序。
二、前揭事實，業據被告在本院審理時坦承不諱，並經證人許澄
    波在警詢時及偵查中證述綦詳。且按未依廢棄物清理法第41
    條第1 項規定領有廢棄物清除、處理許可文件，從事廢棄物
    貯存、清除、處理者，應依同法第46條第4 款處以刑責，其
    所定廢棄物之範圍，依廢棄物清理法第2 條第1 項規定，則
    分為一般廢棄物及事業廢棄物二種。又營建廢棄土包括建築
    工程、公共工程及建築物拆除工程施工所產之剩餘土石方、
    磚瓦、混凝土塊，為有用資源，非屬廢棄物範圍，其主管機
    關為內政部營建署。至於因施工所附帶產生之金屬屑、玻璃
    碎片、塑膠類、木屑、竹片、紙屑、瀝青等廢棄物，則屬一
    般事業廢棄物，依廢棄物清理法規定，由環保署主管。另依
    內政部「營建剩餘土石方處理方案」規定，營建剩餘土石方
    之種類，包括建築工程、公共工程及相關拆除施工所產生之
    泥、土、砂、石、磚、瓦、混凝土塊等。惟如營建剩餘土石
    方混雜鋼筋、廢木板等廢棄物時，則為營建混合物，仍屬廢
    棄物範圍，應依廢棄物清理法相關規定妥善清除處理或再利
    用，此有行政院環境保護署94年1 月11日環署廢字第094000
    0287號函可按。查被告在上開承租土地上所傾倒、堆置之物
    除土、石、水泥塊外，並混雜瀝青塊等物，業據證人即查獲
    本案之員警鍾耀賢在偵查中證述屬實，復有現場照片9 幀在
    卷可稽，依上揭說明，即應歸類為營建混合物，屬一般事業
    廢棄物範圍，自應適用廢棄物清理法之規定。此外，復有扣
    案之挖土機1 臺、暨卷附臺北縣政府環境保護局稽查紀錄2
    份、土地所有權狀1 紙可資佐證。是堪認被告自白與事實相
    符。從而，本件事證明確，被告犯行洵堪認定，應予依法論
    科。
三、查被告未依廢棄物清理法第41條第1 項規定領有廢棄物清除
    、處理許可文件，從事廢棄物之清除、處理，核係犯廢棄物
    清理法第46條第4 款之罪。又按刑事法若干犯罪行為態樣，
    本質上原具有反覆、延續實行之特徵，立法時既予特別歸類
    ，定為犯罪構成要件之行為要素，則行為人基於概括之犯意
    ，在密切接近之一定時、地持續實行之複次行為，倘依社會
    通念，於客觀上認為符合一個反覆、延續性之行為觀念者，
    於刑法評價上，即應僅成立一罪；學理上所稱「集合犯」之
    職業性、營業性或收集性等具有重複特質之犯罪均屬之，例
    如經營、從事業務、收集、販賣、製造、散布等行為概念者
    是，最高法院95年度台上字第1079號判決可資參照。查被告
    自97年1 月間某日起至同年6 月27日遭查獲之日止，未領有
    廢棄物清除、處理許可文件，而基於一個概括決意，於上開
    租用之土地所為多次從事廢棄物清除、處理之行為，應評價
    認係包括一罪之集合犯，僅論以一罪。至被告於97年11月7
    日雖復因犯廢棄物清理法第46條第4 款規定為警查獲，並經
    本院於98年4 月30日以98年度訴字第797 號判處有期徒刑6
    月確定在案，惟按集合犯主觀上之概括決意與客觀上之集合
    行為，皆會因遭查獲而中斷，是被告嗣雖再度涉犯前開犯罪
    ，亦與查獲前之本案犯罪行為間，已難謂係出於同一之概括
    決意，而論以一罪，附此敘明。爰審酌被告之素行、其違反
    廢棄物清理法相關規定，已妨害主管機關對於廢棄物之監督
    管理，且影響環境衛生，危害國民身心健康，兼衡其犯罪動
    機、目的、經營時間、規模及原經檢察官為緩起訴處分在案
    ，詎不知警惕因再犯而遭起訴，暨犯罪後態度等一切情狀，
    並斟酌公訴人之具體求刑，量處如主文所示之刑。至扣案挖
    土機1 部，固係被告所有供分類處理廢棄物所用，業據被告
    供承在卷，惟衡酌其犯罪情節與該挖土機之價值、用途後，
    依比例原則，本院認尚無宣告沒收之必要，附此敘明。
據上論斷，應依刑事訴訟法第273 條之1 第1 項、第299 條第1
項前段，廢棄物清理法第46條第4 款，判決如主文。
本案經檢察官林慈雁到庭執行職務。
中    華    民    國    98    年    10    月    5     日
                  刑事第十三庭  法  官  王士珮
以上正本證明與原本無異
如不服本判決應於送達後10日內向本院提出上訴狀
                                書記官  金和國
中    華    民    國    98    年    10    月    5     日
附錄本案論罪科刑法條全文：
廢棄物清理法第46條
有下列情形之一者，處 1 年以上 5 年以下有期徒刑，得併科新
臺幣 3 百萬元以下罰金：
一、任意棄置有害事業廢棄物。
二、事業負責人或相關人員未依本法規定之方式貯存、清除、處
    理或再利用廢棄物，致污染環境。
三、未經主管機關許可，提供土地回填、堆置廢棄物。
四、未依第 41 條第 1 項規定領有廢棄物清除、處理許可文件，
    從事廢棄物貯存、清除、處理，或未依廢棄物清除、處理許
    可文件內容貯存、清除、處理廢棄物。
五、執行機關之人員委託未取得許可文件之業者，清除、處理一
    般廢棄物者；或明知受託人非法清除、處理而仍委託。
六、公民營廢棄物處理機構負責人或相關人員、或執行機關之人
    員未處理廢棄物，開具虛偽證明。


司法院資訊處製作；財團法人民間司法改革基金會備份。
